【裁判字號】    99,台上,457
【裁判日期】    990318
【裁判案由】    請求侵權行為損害賠償
【裁判全文】
最高法院民事判決              九十九年度台上字第四五七號
上  訴  人  甲 ○ ○（律師）
被 上訴 人  乙 ○ ○
            丙 ○ ○
            丁 ○ ○
            戊 ○ ○
            己 ○ ○
            庚○○○
            辛 ○ ○
            壬 ○ ○
            癸 ○ ○
            子 ○ ○
            丑 ○ ○
            寅 ○ ○
            卯 ○ ○
            辰 ○ ○
            巳 ○ ○
            午 ○ ○
            未 ○ ○
            申 ○ ○
            酉 ○ ○
            戌○○○
            亥 ○ ○
            天 ○ ○
            地 ○ ○
            宇 ○ ○
            宙 ○ ○
            台灣時報股份有限公司
上 列一 人
法定代理人  Ｙ ○ ○  住同上
被 上訴 人  玄 ○ ○  住同上
            黃 ○ ○  住同上
            Ａ ○ ○  住同上
            Ｂ ○ ○  住高雄市○○路38號3樓之1
            Ｃ ○ ○  住高雄市○○○路249號
            台灣新聞報股份有限公司
                      設同上
上 列一 人
法定代理人  Ｚ ○ ○  住同上
被 上訴 人  Ｄ ○ ○  住高雄市○○路38號3樓之1
            Ｖ ○ ○  住同上
            Ｅ ○ ○  住台北市○○○路○段555號
            Ｆ ○ ○  住同上
            Ｇ ○ ○  住同上
            聯合報股份有限公司
                      設同上
上 列一 人
法定代理人  ａ ○ ○  住同上
被 上訴 人  台灣日報股份有限公司
                      設台北市○○路○段88號8樓
法定代理人  ｂ ○ ○  住同上
被 上訴 人  Ｈ ○ ○  住同上
            中國時報股份有限公司
                      設高雄市○○路1號
上 列一 人
法定代理人  ｃ ○ ○  住同上
被 上訴 人  Ｉ ○ ○  住同上
            Ｊ○○○  設台北市○○路○段260號
上 列一 人
法定代理人  ｄ ○ ○  住同上
被 上訴 人  Ｋ ○ ○  住同上
            Ｌ ○ ○  住居所不明
            Ｍ ○ ○  住居所不明
            Ｎ ○ ○  住台北市○○○路119號
            自由時報股份有限公司
                      設台北市○○路399號
兼上列一人
法定代理人  Ｘ ○ ○  住同上
被 上訴 人  Ｏ ○ ○  住同上
            Ｐ ○ ○  住台北市○○路○段88號8樓
            中華日報股份有限公司
                      設台灣省台南市○○街57號
上 列一 人
法定代理人  ｄ ○ ○  住同上
被 上訴 人  Ｑ ○ ○  住同上
            高雄市警察局
                      設高雄市○○○路25號
上 列一 人
法定代理人  ｅ ○ ○  住同上
被 上訴 人  高雄市消防局
                      設同上
法定代理人  ｆ ○ ○  住同上
被 上訴 人  Ｒ ○ ○（原名陳明哲）
                      在押台灣台東看守所
            Ｓ ○ ○  住台灣省台東縣台東市○○街1號
            Ｔ ○ ○  住同上市○○路268號
            Ｕ ○ ○  住高雄市○○○路148之82號7樓
            行政院衛生署台東醫院
                      設台灣省台東縣台東市○○街1號
兼上列一人
法定代理人  Ｗ ○ ○  住同上
上列當事人間請求侵權行為損害賠償事件，上訴人對於中華民國
九十八年六月二十三日台灣高等法院台南分院第二審判決（九十
八年度上字第一七號），提起上訴，本院判決如下：
    主  文
原判決廢棄，發回台灣高等法院台南分院。
    理  由
原審維持第一審所為駁回上訴人請求被上訴人共同連帶給付新台
幣五百萬元本息，及共同於報紙上刊登誹謗其名譽之相反事實之
道歉啟事之判決，駁回其上訴，係以：上訴人主張如第一審判決
附表所列之被上訴人不法侵害其權利（侵權之事實詳如第一審判
決附表所載），致其受有損害等情，固具提出第一審判決附表（
下稱附表）所示證據為證。但查附表編號一所示證據並不能證明
被上訴人Ｌ○○、Ｍ○○、宙○○曾為侵權行為之事實。附表編
號二所示證據，僅能證明上訴人之住所及事務所當時之情況，並
不足證明係被上訴人高雄市消防局之侵權行為所致。附表編號三
所示證據，僅足證明聯合晚報、台灣時報、台灣新聞報、中國時
報、台灣新生報、台灣日報、Ｊ○○○、民眾日報、聯合報、中
華日報、自由時報、中時電子報曾為報導，惟未能證明附表編號
三所示之被上訴人有故意或過失而為不實報導之侵權事實。附表
編號四所示證據，不能證明被上訴人Ｐ○○有故意或過失而為不
實報導之侵權事實。附表編號五所示證據，僅能證明上訴人之汽
車受損及支出修理費用等事實，尚不足證明係因附表編號五所示
之被上訴人之侵權行為所致。附表編號六所示證據，不能證明上
訴人權利被侵害，而被上訴人Ｎ○○應負侵權行為損害賠償責任
之事實。附表編號七所示證據，不足證明上訴人被非法拘禁之事
實。上訴人就其主張如附表所示之侵權事實，依其所主張之事實
及提出之證據，既均無法證明被上訴人曾對上訴人為不法侵害行
為，及上訴人因該侵權受有具體之損害，暨二者間有相當因果關
係，堪認上訴人之主張在法律上顯無理由。應認本件上訴為顯無
理由，爰不經言詞辯論，逕以判決駁回之等詞，為其判斷之基礎
。
惟按第二審法院依民事訴訟法第四百六十三條，準用同法第二百
四十九條第二項之規定，對於當事人之上訴不經言詞辯論逕以判
決駁回之者，須當事人聲明上訴之事項，在法律上顯無理由時，
始得為之，若當事人於其聲明上訴之事項，能否為有利於己之證
明，則屬事實問題，而與其上訴在法律上顯無理由者不同，自不
在不經言詞辯論逕以判決駁回其上訴之列。查上訴人係主張被上
訴人不法侵害其權利，依侵權行為之規定，請求被上訴人負損害
賠償責任，其主張是否可採，自屬能否為有利於己之證明之事實
問題，須斟酌全辯論意旨及調查證據之結果，始可據以判斷其真
偽，尚不得即謂其上訴在法律上顯無理由。原審以上訴人提出之
證據無法證明被上訴人曾對上訴人為不法侵害之行為，遽認上訴
人之上訴在法律上顯無理由，不經言詞辯論，逕以判決駁回，自
有可議。上訴論旨，指摘原判決違背法令，求予廢棄，非無理由
。
據上論結，本件上訴為有理由。依民事訴訟法第四百七十七條第
一項、第四百七十八條第二項，判決如主文。
中    華    民    國  九十九  年    三    月   十八   日
                      最高法院民事第六庭
                          審判長法官  劉  福  來
                                法官  陳  國  禎
                                法官  陳  重  瑜
                                法官  吳  麗  女
                                法官  簡  清  忠
本件正本證明與原本無異
                                      書  記  官
中    華    民    國  九十九  年    三    月   三十   日
                                                       s

司法院資訊處製作；財團法人民間司法改革基金會備份。
